【裁判字號】    92,台非,162
【裁判日期】    920508
【裁判案由】    公共危險
【裁判全文】
最高法院刑事判決                                九十二年度台非字第一六二號
    上  訴  人  最高法院檢察署檢察總長
    被      告  甲○○
右上訴人因被告公共危險案件，對本院中華民國八十八年九月二十三日確定判決（八
十八年度台上字第五四一一號，起訴案號：台灣台北地方法院檢察署八十七年度偵字
第一六九０六號、第一八一九三號），認為違法，提起非常上訴，本院判決如左：
    主  文
上訴駁回。
    理  由
本件非常上訴理由稱：「按判決不適用法則或適用法則不當者，為違背法令，刑事訴
訟法第三百七十八條定有明文。本件二審判決於事實欄認定，被告甲○○於八十七年
八月十三日凌晨零時許，潛入平時在該時間有人所在之國立政治大學中山人文社會科
學研究所所在之「中山館」，以預先準備之二瓶夜來香酒精膏燃料，分別在中山館二
樓第十七、十八研究室房外通道上、三樓第七、八研究室房門外通道上及三樓所長室
內，以前開燃料點火，「燒燬中山館二、三樓研究室及所長室」，而論被告以刑法第
一百七十三條第一項之放火燒燬現有人所在之建築物罪。惟查：有罪判決書應記載犯
罪事實，諸凡有關犯罪之時間、地點、方法、態樣及其他與適用法律有關之事項，均
應詳實之記載，始足為適用法律之依據（貴院六十三年度台上字第二一五三號號判例
參照），又刑法第一百七十三條第一項放火罪所稱之燒燬，係指燃燒毀損之義，亦即
標的物已因燃燒結果喪失其效用而言，如判決事實欄僅記載建築遭放火燃燒後，致建
物內部物品、裝潢木板均嚴重被火燒燬，牆壁、屋頂、水泥受熱變色剝落，並未認定
該建築物已喪失其效用，即遽論被告以該條項罪，顯失其依據，難謂於法無違（貴院
八十七年度台上字第一七一九號判決參照），按本件二審判決僅於事實欄認定，被告
放火「燒燬中山館二、三樓研究室及所長室」，並未認定中山館建築物已喪失其效用
，亦未認定研究室及所長室係獨立之建築物，其記載之事實應不足作為適用刑法第一
百七十三條第一項之放火燒燬現有人所在之建築物既遂罪之依據，乃遽論被告以該條
項之罪，自有適用法則不當之違法，並影響判決結果之放火既遂未遂，原審不察未予
糾正，率予維持二審判決，自屬違法，案經確定，且於被告不利，爰依刑事訴訟法第
四百四十一條、第四百四十三條提起非常上訴，以資糾正。」等語。
本院按非常上訴審，應以原確定判決所確認之事實為判決之基礎；而有罪之判決書所
應記載之事實，係指符合構成要件之具體的社會事實，亦即在一定之時、地所發生，
可滿足法律上構成要件之具體的歷史性事實而言。其記載是否完備，以其內容已否達
足資為論罪科刑之依據為斷。本件第二審判決於事實欄記載「被告甲○○於八十七年
八月十三日凌晨零時許，潛入國有由該校（國立政治大學）管理，平時在該時間有人
所在之該校中山人文社會科學研究所所在之『中山館』，以預先準備之二瓶夜來香酒
精膏燃料，分別在中山館二樓第十七、十八研究室房外通道上、三樓第七、八研究室
房門外通道上及三樓所長室內，以前開燃料點火後離去」、「大火延燒，『燒燬』中
山館二、三樓研究室及所長室」，並於理由說明：「國立政治大學中山館於八十七年
八月十三日凌晨發生火災，燒燬二、三樓研究室及所長室，經台北市政府消防局出動
消防車灌救，火災現場經該消防局人員二次勘查，有火災現場照片及火災原因調查報
告書在卷可稽。此次火災除中山館二、三樓燒燬外，三樓所長室內裝潢物亦燒燬嚴重
。自卷附現場照片觀察各研究室木板牆、天花板、隔間等均燒燬，受燒燬碳化嚴重之
木條塌落零亂，裸露之樓板、外牆受燻燒變色嚴重，鋁門框燒熔變形，堪認各該研究
室『已喪失其效用』，火災原因調查報告書並詳載燒燬建築物之情形甚詳，可資與現
場照片相互比對。是本件火災燒燬建築物之事實應屬無疑」。第二審判決已就被告之
行為符合刑法第一百七十三條第一項，燒燬現有人所在之建築物既遂罪構成要件之事
實明確認定，詳實記載，並說明認定上開事實所憑證據及得心證之理由。該判決並無
理由不備，及適用法則不當之違法可言。本院確定判決維持第二審判決，駁回被告在
第三審之上訴，亦無違法。上訴意旨徒憑己意，任指第二審判決事實之記載欠備，不
足作為適用刑法第一百七十三條第一項之放火罪之依據，有適用法則不當之違法云云
，尚有誤會。本件非常上訴，難認為有理由，應予駁回。
據上論結，應依刑事訴訟法第四百四十六條，判決如主文。
中      華      民      國    九十二    年      五      月      八      日
                              最高法院刑事第四庭
                                  審判長法官  黃  正  興
                                        法官  劉  介  民
                                        法官  陳  東  誥
                                        法官  魏  新  和
                                        法官  林  秀  夫
      右正本證明與原本無異
                                              書  記  官
中      華      民      國    九十二    年      五      月     十三     日


司法院資訊處製作；財團法人民間司法改革基金會備份。
